【裁判字號】    89,上易,2145
【裁判日期】    890731
【裁判案由】    傷害
【裁判全文】
臺灣高等法院刑事判決                          八十九年度上易字第二一四五號
    上  訴  人
    即  被  告  乙○○
    選任辯護人  呂光武律師
    上  訴  人
    即  被  告  甲○○
    選任辯護人  徐光佑
                林長泉律師
右上訴人因傷害案件，不服臺灣台北地方法院，八十九年度易字第一二七號，中華民
國八十九年五月四日第一審判決（起訴案號：台灣台北地方法院檢察署八十八年偵字
第一九二六四號），提起上訴，本院判決如左：
    主  文
上訴駁回。
    事實及理由
一、本案經本院審理結果，認第一審以上訴人即被告乙○○、甲○○，係共同連續犯
    刑法第三百零五條以加害身體、自由、財產之事，恐嚇他人致生危害於安全之罪
    ，各處有期徒刑五月，並均諭知如易科罰金以三百元折算壹日之標準，被告乙○○併宣告緩刑三年，緩刑期內付保護管束，認事用法及量刑，均無不當，應予維
    持，並引用第一審判決書記載之事實、證據及理由（詳如附件第一審判決書）。
二、被告乙○○上訴意旨：伊未見過告訴人丁○○，伊也沒有恐嚇他。被告甲○○上
    訴意旨：伊始終未出言恐嚇丙○○，亦未與告訴人丁○○對過話，且一再要求被
    傷害者乙○○降低醫藥費賠償並主動再提供新台幣（以下同）十萬元交予乙○○
    ，只求雙方能和解不再生事影響本店生意；伊與丙○○共同搭計程車前往國泰醫
    院探親乙○○，途中丙○○問在亞太飯店之友人是誰，伊隨口答是天道盟太陽會
    的人，伊邀約友人也是希望因彼此都認識，可以大事化小，小事化無；告訴人丙○○指訴其被恐嚇部分，除胡女一人之指訴外，並無其他積極證據足資證明伊有
    何恐嚇行為；告訴人丁○○指訴其被恐嚇部分，告訴人丁○○與證人陶俊偉係另
    案傷害之共同被告（台灣台北地方法院檢察署八十八年度偵字第一六四三號），
    且渠二人均有偽造文書前科，陶某之證詞自有附合張某之虞；伊與乙○○始終均
    未有任何以加害張某及胡女身體、自由或財產之言詞，況伊二人亦否認係幫派分
    子，且林、閻二不詳姓名之男子，亦未對張某或胡女有何恐嚇之犯行，原審認定
    伊二人以加害張某及胡女身體、自由、財產之事，通知張某及胡女，其心證之理
    由不知何在；伊願與告訴人及證人同時接受測謊云云。
三、經查（一）又被告甲○○於八十八年五月十八日晚上八時至九時，在前往探視被
    告乙○○途中對丙○○稱：剛才陪伊在亞太飯店內幾位朋友，係天道盟太陽會的
    組長，乙○○的岳父係四海幫元老，乙○○醫藥費至少要二十萬元以上，才能解
    決；同年月十九日下午三時許，被告乙○○乘丙○○前往探視之際，出言向胡女
    稱：其為洪門兄弟，伊太太ＴＩＮＡ父親係四海幫老大葉松年，要丁○○快賠五
    十四萬元（表示洪門五湖四海）等情，業據被害人丙○○於警訊中指訴綦詳（見
    偵查卷第六、七頁）。而被害人丙○○聽後心裡非常害怕，亦據被害人丙○○於
    偵查中證述在卷（見偵查卷第一一二頁）。（二）告訴人丁○○因本案對其生命
    、自由、財產之安全心生恐懼，亦據告訴人丁○○於八十八年五月三十一向報警
    時陳述在卷（見偵查卷第一頁）。（三）被告乙○○於警訊中，警員問：你有無
    向丙○○表示如欲和解之數目為三十六、五十四、一０八等數目？被告乙○○供
    稱伊住院醫療費用為三十六萬元，後經醫師告知會造成頭部永久之傷害，伊才把
    賠償金額提高為五十四萬元等語（見偵查卷第一三頁）。據上，依被告甲○○上
    訴理由所述，足見被告甲○○於八十八年五月十八日在計程車上確實有對被害人
    丙○○提到陪甲○○在亞太飯店之友人係天道盟太陽會之幫派分子；再依被告乙○○於警訊中所供，亦見被告乙○○確有對被害人丙○○提及三十六、五十四之
    數字。準此，足徵告訴人丁○○、丙○○於警訊及偵查中指訴被告二人擬借幫派
    之名號逼迫丁○○儘速賠償被告乙○○醫療費用，因而致告訴人丁○○、丙○○
    心生畏懼等情，堪信為真。蓋「天道盟」、「四海幫」之名號常見諸報端，一般
    人認其係屬黑道幫派；至於「洪門」給一般人之刻板印象認其為幫派者亦有之；
    被告甲○○、乙○○顯係要利用一般人對幫派畏懼心理，而提及渠等與「天道盟
    」、「四海幫」及「洪門」之關係，藉此逼迫告訴人丁○○儘快賠償醫療費用；
    再幫派分子處理糾紛情事，以傷人、押人、砸毀財物之手段為之，亦常見諸報端
    媒體，而告訴人丙○○聽到被告二人所提及幫派名號後，其內心確實非常害怕乙
    情，亦據丙○○在偵查中陳述明確；告訴人丁○○於警訊中亦指稱其為求生命、
    財產、自由之安全而報案。是本件被告乙○○、甲○○恐嚇行為，顯已使被害人
    深覺身體、自由、財產之安全倍受威脅。至於被告甲○○所辯稱係在前往國泰醫
    院探親乙○○，途中丙○○主動問起在亞太飯店之友人是誰，其隨口答是天道盟
    太陽會的人，其邀約友人也是希望因彼此都認識，可以大事化小，小事化無，顯
    係避重就輕之詞。蓋衡之常情，被告甲○○苟無意圖利用幫派之名號逼迫和解，
    何須邀幫派分子出面助陣。再被告乙○○所辯三十六、五十四，係其所花費之醫
    療費用為三十六萬元、五十四萬元，惟其並未提出醫療費用單據以實以說，可見
    此數字確係在其提及與洪門之關係時所述及。另告訴人丙○○於本院審理時改稱
    被告二人之本意並非恐嚇，其聽後亦不覺得害怕云云，顯係因被告乙○○與告訴
    人丁○○已達成和解，而故為迴護之詞，不足採信。綜上，本件被告之犯行已臻
    明確，是被告甲○○請求測謊，顯無必要。原審詳查，認事用法，並無不當，量
    刑亦妥適。是被告之上訴為無理由，應予駁回。
據上論結，應依刑事訴訟法第三百六十八條，判決如主文。
本案經檢察官蔡茂松到庭執行職務。
中    華    民    國    八十九    年      七      月      三十一      日
                            台灣高等法院刑事第二十四庭
                                審判長法  官  李  世  貴
                                      法  官  聶  齊  桓
                                      法  官  陳  憲  裕
右正本證明與原本無異。
不得上訴。
                                      書記官  劉  育  妃
中    華    民    國      八十九    年      八      月        一        日
附錄：本案論罪科刑法條全文
刑法第三百零五條：
以加害生命、身體、自由、名譽、財產之事恐嚇他人，致生危害於安全者，處二年以
下有期徒刑、拘役或三百元以下罰金。


司法院資訊處製作；財團法人民間司法改革基金會備份。
